【裁判字號】    89,毒抗,1
【裁判日期】    890131
【裁判案由】    毒品危害防制條例
【裁判全文】
臺灣高等法院刑事裁定                                八十九年度毒抗字第一號
    抗  告  人
    即  被  告  甲○○
右抗告人因毒品危害防制條例案件，不服台灣板橋地方法院中華民國八十八年十二月
七日裁定（八十八年毒聲字七００二號），提起抗告，本院裁定如左：
    主  文
抗告駁回。
    理  由
一、本件抗告意旨略以：抗告人即被告甲○○於民國（下同）八十八年四月六日經觀
    護人採尿送驗呈安非他命陽性反應係因誤服減肥藥所致，此業據被告提出榮民總
    醫院之檢驗報告為證，乃原審法院未予採酌，復未敘明理由，難昭折服云云。
二、查被告於八十八年四月六日下午二時三十許，經台灣板橋地方法院檢察署觀護人
    採其尿液送請昭信科技顧問股份有限公司（下稱昭信公司）及法務部調查局檢驗
    結果，均呈甲基安非他命反應，有台灣板橋地方法院檢察署受保護管束人尿液檢
    體監管紀錄表、昭信公司濫用藥物陽性檢體檢驗報告表及法務部調查局檢驗通知
    書等影本各一紙足稽，按安非他命經口服投與後約百分之七十於二十四小時內自
    尿液中排出，約百分之九十於九十六小時內自尿中排出，由於目前國內尿液中安
    非他命之檢驗僅為鑑定其是否呈陽性反應，尚未鑑定其含量，且安非他命之檢出
    與其投與方式、投與量、個人體質、採尿時間與檢驗儀器之精密度等諸多因素有
    關，因此僅憑尿液中呈安非他命反應，並無法確實推算吸食時間距採集時間之長
    短，惟依上述資料推斷，最長可能不會超過四日，有行政院衛生署藥物食品檢驗
    局八十一年二月八日（八一）藥檢壹字第００一一五六號函為憑，被告於八十八
    年四月六日下午二時三十分許經採尿送驗，既呈安非他命反應，依上開說明，其
    於該採尿時往前回溯九十六小時內，必曾施用安非他命。抗告人即被告抗告意旨
    雖以其服用之減肥藥經自行委託榮民總醫院檢驗結果，該送驗藥物含DIAZEPAM及
    PHENTERMINE ，是被告尿液呈安非他命反應，係誤食減肥藥之結果，乃原審未向
    該院函查其檢驗之方法是否採用精密準確之氣相層析質譜分析法，逕置設備新穎
    齊全，檢驗結果僅台大醫院可堪比擬之榮民總醫院之檢驗於不顧，且未敘明理由
    ，認被告吸用安非他命，遽予裁定觀察勒戒，難昭折服云云。查被告提供之減肥
    藥，經原審送請憲兵司令部刑事鑑識中心及被告自行委託之榮民總醫院結果，雖
    均發現其中含有DIAZEPAM及PHENTERMINE 等成分，惟該等藥物並非毒品危害防制
    條例第二條第二項第二款所指之第二級毒品，且含DIAZEPAM成分之藥物，經人體
    服用後，不會有甲基安非他命反應，另PHENTERMINE 經人體服用後，所排放之尿
    液，以酵素免疫分析法及螢光偏極免疫分析法檢驗，固有呈甲基安非他命偽陽性
    反應之可能，然以氣相層析質譜分析法檢驗，即可予以確認，不致有甲基安非他
    命偽陽性反應之虞，有憲兵司令部八十八年十一月二十五日（八八）綱得字第一
    六一八六號函可按，而本案被告尿液呈安非他命陽性反應之上開昭信公司與法務
    部調查局檢驗，確均已採用氣相層析質譜儀分析法為檢驗方法，有各該檢驗報告
    為證，自不因被告服用含有DIAZEPAM、PHENTERMINE 等成分之減肥藥而呈甲基安
    非他命反應，是被告尿液中之安非他命反應，必係其吸用安非他命所致，灼然無
    疑。從而原審法院因而據檢察官之聲請，依觀察勒戒處分執行條例第又三條第一
    項、毒品危害防制條例第二十條第一項裁定被告應送勒戒處所觀察勒戒，經核並
    無不合。至被告自行提出之榮民總醫院檢察報告，亦僅指被告送鑑藥物中，含有
    安非他命類之PHENT- ERMINE及安眠藥DIAZEPAM 等成分，並非謂該等成分即係毒
    品危害防制條例所管制之甲基安非他命，尤未指明被告尿液檢驗呈安非他命反應
    係該等藥物所致，被告據以主張本案其尿液呈安非他命反應係肇因於其誤食該減
    肥藥，已有誤會，且原裁定就榮民總醫院於送檢藥物中所發現之上開成分，不可
    能於昭信公司及法務部調查局對被告尿液之檢驗中，產生安非他命偽陽性反應，
    亦已具論甚詳，抗告意旨猶指原判定未敘明理由，逕置榮民總醫院之權威檢驗於
    不顧，殊無足取，是本件抗告為無理由，應予駁回。
據上論斷，應依刑事訴訟法第四百十二條，裁定如主文。
中    華    民    國      八十九      年      一      月     三十一     日
                              臺灣高等法院刑事第十六庭
                                  審判長法  官  許  增  男
                                        法  官  黃  鴻  昌
                                        法  官  蔡  彩  貞
右正本證明與原本無異。
不得再抗告。
                                        書記官  張  淑  芬
中  華    民    國      八十九      年      二      月       三       日


司法院資訊處製作；財團法人民間司法改革基金會備份。
